【裁判字號】    96,上,653
【裁判日期】    970123
【裁判案由】    履行契約
【裁判全文】
臺灣高等法院民事判決                   96年度上字第653號
上  訴  人  乙○○
訴訟代理人  周奇杉律師
            成樞律師
被上訴人    沅利建設股份有限公司
法定代理人  甲○○○
訴訟代理人  林峻立律師
上列當事人間履行契約事件，上訴人對於中華民國96年 6月15日
臺灣臺北地方法院95年度訴字第9051號第一審判決提起上訴，經
本院於97年1月9日言詞辯論終結，並判決如下：
    主  文
上訴駁回。
第二審訴訟費用由上訴人負擔。
    事實及理由
一、被上訴人之法定代理人已於95年12月15日變更為甲○○○，
    有公司變更登記表附於本院卷第67頁可稽，其聲明承受訴訟
    ，尚無不合。
二、上訴人起訴主張：兩造前簽訂大眾捷運系統新店線大坪林站
    （捷六）聯合開發案合建房地分配同意書 (下稱分配同意書
    ）中，就合建之大眾捷運系統新店線大坪林站聯合開發案進
    行分配（下稱系爭大樓），雙方並約明分配之建物面積依實
    際複丈之產權面積為準，如有差異依合建契約書約定事項互
    相找補，系爭大樓建築完成後丈量結果，總樓地板面積應係
    29,743.96平方公尺而非如被上訴人所抗辯之27,814.52平方
    公尺，則被上訴人應再給付上訴人新臺幣 (下同)5,259,500
    元。雖被上訴人認本件業已分配完成，但依兩造於95年5月
    26日簽署之交屋結算明細表附件之附加條款，足證系爭大樓
    仍未結算完成，被上訴人抗辯房地已找補完成之說法，實不
    足採。兩造於91年8月14日簽署之合建房地分配同意書有記
    載錯誤之處，業於95年5月26日提出更正。兩造間多次以複
    丈結果為準之合意，以及實質分配結果，本件應以產權面積
    為計算基準，始符「房地合建契約書」第5條之約定。原審
    為上訴人敗訴之判決，上訴人提起上訴，上訴聲明為：(一)原
    判決廢棄。(二)被上訴人應給付上訴人5,259,500元，並自民
    國95年7月7日起至清償日止（本院按：上訴人漏載至清償日
    止）按年息5%計算之利息。(三)上訴人願供擔保，請准宣告假
    執行。
三、被上訴人則以：上訴人與訴外人江新人於80年9月6日簽訂房
    屋合建契約書（下稱系爭合建契約），該契約書所約定之權
    利義務關係嗣於90年12月28日日由江新人轉讓與被上訴人，
    並經上訴人同意，兩造約定各自分配之建物面積係以總樓地
    板面積而非以產權面積為計算標準。上訴人主張被上訴人除
    於95年5月26日終局結算時，已找補之963,000元外，應再給
    付5,259,500元，為無理由等語置辯。答辯聲明：上訴駁回
    。
四、兩造不爭執之事實：
  (一)系爭合建契約第 5條約定：「房屋分配條件如左：甲方（即
    上訴人）取得之建物面積=本建照總樓地板面積x甲方提供基
    地之面積/本建照基地之總面積x 49%。乙方（即被上訴人）
    取得之建物面積=本建照總樓地板面積x甲方提供基地之面積
    / 本建照基地之總面積x 51%。」
  (二)95年 5月間，依上開規定以總樓地板面積計算上訴人應分得
    面積為520.92坪，扣抵上訴人所選定建物位置及價值後，被
    上訴人找補上訴人963,000元。（本院卷第64頁反面）
五、兩造爭執點之論述：
    上訴人主張系爭大樓之分配應以產權面積為計算分配面積之
    基礎，及合建權益分配面積與建物選定位置面積應為一致之
    計算標準，為被上訴人所否認，並以前揭情詞置辯。是本件
    之爭執點為：(一)系爭房地之分配應以總樓地板面積或產權面
    積為計算基準？(二)上訴人請求被上訴人給付5,259,500元，
    是否有理由？爰析述如下：
  (一)系爭房地之分配應以總樓地板面積為計算基準：
    1.系爭合建契約第5條第1項約定：「房屋分配條件如左：甲
      方（即上訴人）取得之建物面積=本建照總樓地板面積x甲
      方提供基地之面積/本建照基地之總面積x49%，乙方（即
      被上訴人）取得之建物面積=本建照總樓地板面積x甲方提
      供基地之面積/本建照基地之總面積x 51%。其建物分配位
      置壹樓應在地主土地相關位置上」（見原審卷第9頁）。
      此為兩造所不爭執，是本件系爭大樓之分配應以上開條件
      為分配之原則，應堪認定。
    2.上訴人主張兩造於95年5月所簽立之分配同意書中 (見原
      審卷第6-7頁)，於第六點附註「第四、五項建物面積依實
      際複丈為準，如有差異依合建契約書約定事項互相找補。
      」而認本件系爭大樓分配方式應以產權面積為準，而非以
      總樓地板面積為計算之標準。但查，依分配同意書之整體
      內容以觀，該分配同意書中除合建權益分配面積及價值外
      ，尚有建物選定分配位置及價值，且觀該分配同意書與91
      年8月14日簽署之分配同意書之內容，除勘誤外其餘內容
      均相當，應足認分配同意書中所書之分配應為兩造於起造
      前就預定興建之標的為計算及分配，且兩造並於系爭大樓
      中，上訴人就其具體應分配到之面積為約定，因此才會在
      分配同意書中載有「如有差異依合建契書約定事項互相找
      補」字樣。足認兩造應於起造前即就應分配及選定分配之
      面積或位置已特定，而所謂建物面積依實際複丈為準，應
      係指系爭大廈總樓地板面積及分配建物面積均應由施工時
      之複丈數字確認應找補之數額，而無變更應分配建物係由
      總樓地板面積分配，或變更選定分配位置之意思。故上訴
      人執分配同意書主張應以產權面積找補，而非由總樓地板
      面積找補，尚非可採。
    3.上訴人主張兩造之所以約定以「總樓地板面積」而非以「
      產權面積」為計算標準，係因上訴人對法律用語不清楚所
      致云云（本院卷第 109頁反面）。但新店市○○段捷運聯
      合開發合建分配明細表（下稱分配明細表，原審卷第8 頁
      ）記載：「七、興建面積：樓地板面積（含陽台）－（獎
      勵樓地板面積含陽台）＋地下層公共設施（產權面積）=
      總建物面積」，其中即已分別載有樓地板面積、產權面積
      及總建物面積，縱上訴人因非專業人士無法明白總樓地板
      面積及產權面積之計算法不同，但既該二種名詞及總建物
      面積已出現在同一紙分配明細表，上訴人自難主張其係因
      不明白二者間之差異，而誤將產權面積與樓地板面積視為
      相同之理。故上訴人主張系爭合建契約之約定與當事人本
      來之意思不符云云，要難採信。
    4.綜上，兩造於合建契約中業已約明上訴人所得取得建物之
      面積應由總樓地板面積依比例計算而來，雖上訴人對分配
      之計算方式有所爭執，但上訴人既無法舉證以實其說，上
      訴人該部分之主張，自無足採。
  (二)上訴人請求被上訴人找補為無理由：
    1.查，合建契約第5條第1項已約定以「建照」總樓地板面積
      為計算基礎（原審卷第9頁），而本件之建造執照（建造
      執照號碼：91建字第408號）所載系爭大樓地上層總樓地
      板面積為27814.52㎡（原審卷第320頁），此為兩造所不
      爭執者。惟，上訴人主張系爭大樓之「總樓地板面積」應
      為29743.96㎡，而非如建造執照上所載明之27814.52㎡云
      云，但依兩造約定之計算標準，即上訴人所得分配之面積
      應為經複丈後之總樓地板面積計算而來，而系爭大廈施工
      時，於95年8月29日施字第 626846號申請書核發之建造執
      照91建字第 408號執照中，已載明地上層總樓地板面積為
      27814.52㎡，故被上訴人主張以該數字為找補標準，於法
      應無違誤。
    2.本件應以總樓地板面積為計算基礎已如前述，而系爭大樓
      依建造執照所示總樓地板面積為27814.52㎡，兩造於會算
      時，就是否扣掉捷運設施面積而有兩種計算方式，但上訴
      人既已於分配明細表中蓋章簽認該文件為真實（見原審卷
      第305頁），故兩造約定計算總建物面積時，應扣除獎勵
      樓地板面積含陽台部分，亦堪認定。雖上訴人主張其對為
      何要扣除獎勵樓地板面積含陽台存有疑義，但上訴人若對
      該部分之計算方式有疑義，應於兩造對分配明細表簽認時
      即要求闡明，上訴人既已於分配明細表中簽認，且未爭執
      該文件之真正，自應認分配明細表之內容為真實，不容上
      訴人空言否認。
    3.依建築技術規則建築設計施工編第1條規定樓地板面積：
      建築物各層樓地板或其一部分，在該區劃中心線以內之水
      平投影面積。但不包括第三款不計入建築面積之部分。總
      樓地板面積：建築物各層包括地下層、屋頂突出物及夾層
      等樓地板面積之總和。而產權面積者，即對不動產之房屋
      或土地經地政機關認可登記之面積，應稱為權狀面積為當
      。依前所述，所謂樓地板面積係在地政機關未就建物面積
      核定前，為方便計算而規定之面積計算方式，而權狀面積
      ，則係房屋興造完成後經地政機關經核定之面積，故上訴
      人主張若兩造係約定以總樓地板面積計算應分配之面積時
      ，其所取得之所有權狀亦應以樓地板面積，而非選定樓層
      之建物謄本所載全部面積云云，與現行法規之規定不合，
      尚不可採。
    4.上訴人於91年間簽訂上開合建分配同意書時，其對各樓層
      價目表除蓋章確認 (見原審卷第370頁)外，當時並簽立同
      意書確認選定建物之位置，該同意書上並載有各選定建物
      之面積 (原審卷第367-369頁)，而上訴人所選定建物之坪
      數及價值，攸關其關於系爭合建契約之利益，上訴人對於
      所選定建物之面積及價值，豈有不詳加注意之理？更何況
      系爭大樓已於95年 4月11日辦理所有權登記，對於各建物
      之產權面積上訴人已知之甚詳，卻仍於95年 5月間就所選
      定建物之面積作與前述相同之記載而計算找補依據，雖上
      訴人主張交屋結算明細表（原審卷第306頁）僅證明表列
      建物之產權業經移交上訴人，不能證明於分配房地後，就
      所餘不足一戶之面積，換算成金錢價值之結算，況當日兩
      造並無進行結算，故前開交屋明細表之內容不足證明兩造
      已為找補云云。但查，上訴人並不爭執前開交屋明細表之
      真正，亦不爭執其業於前開交屋明細表上簽認，應堪認定
      前開交屋明細表為真正，故兩造間對上訴人應受分配之不
      動產為被上訴人已過戶與上訴人之部分，及兩造間應互相
      找補之部分為963,000元，應堪認定。尚無可能如上訴人
      所主張該交屋結算明細表僅能證明其應受分配之不動產業
      已移交，但應找補部分則未予確定之可能，上訴人該部分
      之主張，亦無可採。證人丙○○雖到院證稱交屋結算明細
      表僅係管理費、大廈基金等費用之結算云云，因其為上訴
      人之胞兄，證詞難期公允；況證人丁○○亦到庭證述係丙
      ○○前來辦理交屋，包括房地結算及所有費用的結算，並
      提出丙○○代上訴人簽署之交屋同意書（本院卷第84、86
      、88頁），衡情既已交屋當係就金錢找補同時達成結算，
      被上訴人抗辯兩造已結算完竣，即被上訴人應補貼上訴人
      963,000元，應屬可採。
六、綜上所述，上訴人依合建契約請求被上訴人給付5,259,500
    元，為不足採，被上訴人抗辯契約業已履行完畢，應屬可信
    。是則上訴人執此請求被上訴人給付 5,259,500元及自起訴
    狀繕本送達翌日起至清償日止按年息 5﹪計算之利息，為無
    理由，應予駁回，上訴人受敗訴判決，其假執行之聲請即失
    所附麗，應併予駁回。原審為上訴人敗訴之判決，及駁回其
    假執行之聲請，並無不合。上訴意旨指摘原判決不當，求予
    廢棄改判，為無理由，應予駁回。
七、本件為判決之基礎已臻明確，兩造其餘之陳述及所提其他證
    據，經本院斟酌後，認為均於判決之結果無影響，亦與本案
    之爭點無涉，自無庸逐一論述，併此敘明。
八、據上論結，本件上訴為無理由，依民事訴訟法第449條第1項
    、第78條，判決如主文。
中    華    民    國    97    年    1     月    23    日
                    民事第二庭
                        審判長法  官  吳謙仁
                              法  官  李瓊蔭
                              法  官  蘇瑞華
正本係照原本作成。
如不服本判決，應於收受送達後20日內向本院提出上訴書狀，其
未表明上訴理由者，應於提出上訴後20日內向本院補提理由書狀
（均須按他造當事人之人數附繕本）上訴時應提出委任律師或具
有律師資格之人之委任狀；委任有律師資格者，另應附具律師資
格證書及釋明委任人與受任人有民事訴訟法第466條之1第1項但
書或第2項（詳附註）所定關係之釋明文書影本。
中    華    民    國    97    年    1     月    24    日
                              書記官  賴以真
附註：
民事訴訟法第466條之1（第1項、第2項）：
對於第二審判決上訴，上訴人應委任律師為訴訟代理人。但上訴
人或其他法定代理人具有律師資格者，不在此限。
上訴人之配偶、三親等內之血親、二親等內之姻親，或上訴人為
法人、中央或地方機關時，其所屬專任人員具有律師資格並經法
院認為適當者，亦得為第三審訴訟代理人。


司法院資訊處製作；財團法人民間司法改革基金會備份。
